【裁判字號】    90,訴,786
【裁判日期】    900626
【裁判案由】    懲治走私條例
【裁判全文】
臺灣臺中地方法院刑事判決                            九十年度訴字第七八六號
    公  訴  人  臺灣臺中地方法院檢察署檢察官
    被      告  甲○○○
右列被告因違反懲治走私條例案件，經檢察官提起公訴（九十年度偵字第二三九二號
），本院判決如左：
    主  文
甲○○○連續販賣未貼專賣憑證之菸類，處有期徒刑參月，如易科罰金，以新臺幣玖
佰元即銀元參佰元折算壹日，緩刑貳年。
如附表所示未貼專賣憑證之菸類均沒收。
    事  實  實
一、甲○○○明知綽號「陳仔」之不詳姓名成年男子所販售者係未貼專賣憑證之菸類
    ，竟於民國九十年一月初，在臺中市○區○○路二段三○之一六號其所經營之「
    徐氏檳榔攤」內，以平均每包新台幣（下同）三十三元之價格，向綽號「陳仔」
    者，以十餘萬元之代價，購入未貼專賣憑證之大衛杜夫牌（DAVIDOFF CLASSIC）
    、峰牌、七星牌（MILDSEVEN）數箱後，旋即基於概括之犯意，在「徐氏檳榔攤
    」內，以大衛杜夫牌每包五十元、峰牌每包六十元、七星牌每包四十元之價格，
    連續販賣予不特定之人以牟利。嗣於九十年一月十一日十五時三十分許，在「徐
    氏檳榔攤」為警查獲，並扣得未及售出之如附表所示之菸類。
二、案經內政部警政署保安警察第三總隊第一大隊報請臺灣臺中地方法院檢察署檢察
    官偵查起訴。
    理  由
一、右揭犯罪事實，業據被告甲○○○坦承不諱，並經證人即會同內政部警政署保安
    警察第三總隊第一大隊查獲被告之菸酒公賣局調查課長乙○○到庭證述屬實，並
    有如附表所示未貼專賣憑證之菸類扣案可資佐證，足見被告之自白確與事實相符
    ，因而事證明確，犯行洵堪認定，應予依法論科。
二、核被告所為，係犯臺灣省內菸酒專賣暫行條例第三十七條第五款之販賣未貼專賣
    憑證之菸類罪。其先後多次販賣行為，時間緊接，犯罪構成要件相同，顯係基於
    概括犯意為之，應依連續犯之規定論以一罪，並加重其刑。爰審酌被告之品行、
    犯罪之動機、目的、手段、所生之危害及犯罪後坦承犯行，態度良好等一切情狀
    ，量處如主文所示之刑，以示懲儆。又被告行為後，刑法第四十一條業經總統於
    九十年一月十日公布修正，同年一月十二日生效，將修正前原規定「犯最重本刑
    為三年以下有期徒刑以下之刑之罪，而受六月以下有期徒刑或拘役之宣告，因身
    體、教育、職業或家庭之關係，執行顯有困難者，得以一元以上三元以下折算一
    日，易科罰金。」公布修正為「犯最重本刑為五年以下有期徒刑以下之刑之罪，
    而受六個月以下有期徒刑或拘役之宣告，因身體、教育、職業、家庭之關係或其
    他正當事由，執行顯有困難者，得以一元以上三元以下折算一日，易科罰金。但
    確因不執行所宣告之刑，難收矯正之效，或難以維持法秩序者，不在此限。併合
    處罰之數罪，均有前項情形，其應執行之刑逾六月者，亦同。」比較修正前、後
    條文規定之結果，修正後之規定並無不利於被告，自應依刑法第二條第一項前段
    之規定，適用裁判時之法律即修正後之刑法第四十一條第一項前段之規定，就被
    告所處如主文所示之刑，並諭知易科罰金之折算標準。末查被告前未曾受有期徒
    刑以上刑之宣告，有卷附臺灣臺中地方法院檢察署刑案資料查註紀錄表及臺灣高
    等法院被告全國前案紀錄表各一份可按，茲念其因一時失慮，偶罹刑章，且犯後
    坦承犯行，深有悔意，經此案科刑教訓後，當知警惕而無再犯之虞，本院因認所
    宣告之刑以暫不執行為適當，併予宣告緩刑二年，以啟自新。扣案如附表所示之
    物，應依臺灣省內菸酒專賣暫行條例第四十條第一款之規定宣告沒收。至扣案之
    偽造白、黃長壽淡煙，並非被告本件犯罪所得或供犯罪所用或供犯罪預備之物（
    詳如後述），爰不宣告沒收，併此敘明。
三、公訴意旨另以：被告明知綽號「陳仔」持有私運丙項管制物品進口逾公告數額十
    萬元之菸類，竟基於銷售私運管制物品之犯意，向綽號「陳仔」之成年男子購入
    私運進口之如事實欄所載之菸類及白、黃長壽淡菸後銷售之，尚涉有懲治走私條
    例第三條第一項之銷售管制進口物品罪嫌云云。經查：
  （一）惟按犯罪事實應依證據認定之，無證據不得推定其犯罪事實，刑事訴訟法第
        一百五十四條定有明文。又認定不利於被告之事實，須依積極證據，茍積極
        證據不足為不利於被告事實之認定時，即應為有利於被告之認定，更不必有
        何有利之證據，最高法院三十年上字第八一六號著有判例可資參照。次按懲
        治走私條例第三條規定之運送、銷售、藏匿走私物品罪，係以所運送、銷售
        、藏匿者屬於同條例第二條第一項之走私物品為要件，是其犯罪是否成立，
        以所銷售者是否為該條例第二條第一項之走私物品為斷，與運送、銷售、藏
   匿時或查獲時之數額無關。查洋菸依據行政院訂頒「懲治走私條例公告管制
        物品項目及其數額」丙項所示，必須「一次私運進口」，其完稅價格超過十
        萬元者，始合於該項公告所稱之「管制進口物品」，最高法院著有八十六年
        度臺上字第五九二七號判決可資參照。
  （二）訊據被告堅決否認知悉向綽號「陳仔」之男子所購得之菸類，係走私進口等
        語。查本件被告被查扣如附表所示之菸類，其完稅價格總額為二十萬九千三
        百一十點五五元，此有臺灣省菸酒公賣局臺中分局九十年三月五日九○公業
        字第○五二六三號函所檢送財政部關稅總局驗估處九十年二月廿二日總驗二
        （二）字第九○一○○一一二號函在卷可憑，固已逾十萬元，惟公訴人對上
        開菸類是否確係該年籍不詳綽號「陳仔」之成年男子或他人「一次私運進口
        」，及其完稅價格是否為超過十萬元之管制物品等犯罪構成要件之事實，並
        未舉證證明，亦未指出證明之方法以供調查，本院復查無任何積極證據足資
        證明確有該犯罪事實，自無法單憑所查獲物品之價額，遽論被告上開罪責。
        是被告此部分之犯行不能證明，惟因公訴人認此與右揭論罪科刑之販賣未貼
        專賣憑證之菸類罪，有想像競合犯之裁判上一罪關係，爰不另為無罪之諭知
        ，併此敘明。
四、關於扣案之白、黃長壽淡菸係偽造乙節，有臺灣省菸酒公賣局臺中分局九十年五
    月二十一日九○中局查字第二二○○號函所附該局臺北菸廠九十年一月十九日臺
    菸試字第三○六號函及該局內埔菸廠（九○）內菸試字第二五七號函附卷可參，
    訊據被告堅決否認知道該扣案之白、黃長壽淡菸係偽造者等語。查扣案之白、黃
    長壽淡菸均貼有專賣憑證，此有前揭臺灣省菸酒公賣局臺中分局九十年三月五日
    九○公業字第○五二六三號函所附完稅價格表在卷可稽，是該扣案之白、黃長壽
    淡菸，外觀上並非未貼專賣憑證乙節，已堪認定。又證人乙○○於本院調查時到
    場證稱：「（問：扣案之假煙在外觀上和公賣局製造的有無明顯差異？一般人是
    否能判斷出來？）我們比對的結果是密碼不符，如有專業比對及細心觀察可以看
    得出來，這批我們比對密碼不符˙˙˙」、「從外觀上初步我們懷疑它們是假菸
    ，但無法確定，經過比對密碼才知道是假菸，。密碼是我們內部機密文件，專賣
    憑證也是要經過比對」等語，足徵即使是臺灣省菸酒公賣局協同查緝之人員，單
    憑外觀，仍無法確定扣案之白、黃長壽淡菸係偽造者，尚需比對屬內部機密文件
    之密碼，方能確定係偽造者，而被告辨識假菸之能力，應不及於證人，且殊無知
    悉屬機密文件之密碼之可能，是被告辯稱不知白、黃長壽淡菸為假菸等語，應堪
    採信，從而被告應無違反公平交易法第三十五條、商標法第六十三條、刑法第二
    百十六條、第二百十二條、第三百三十九條第一項之犯行，併此敘明。
據上論斷，應依刑事訴訟法第二百九十九條第一項前段，臺灣省內菸酒專賣暫行條例
第三十七條第五款、第四十條第一款，刑法第十一前段、第五十六條、第二條第一項
前段、第四十一條第一項前段、第七十四條第一款，罰金罰鍰提高標準條例第一條前
段、第二條，判決如主文。
中     華    民    國      九十      年      六      月      二十六    日
                          臺灣臺中地方法院刑事第七庭
                            審判長法  官  夏  一  
                                  法  官  林  郁  婷
                                  法  官  郭  妙  俐
右正本證明與原本無異。
如不服本判決，應於判決送達後十日內，向本院提出上訴狀（須附繕本），上訴於臺
灣高等法院臺中分院。
                                  書記官
中     華    民    國      九十      年      六      月      二十八    日
附表
編號    品      名  數          量
一      大衛杜夫牌  三千九百六十七包
二      峰牌        一千六百一十包
三      七星牌      四千三百九十包
附錄本案論罪科刑法條全文
臺灣省內菸酒專賣暫行條例第三十七條
有左列各款行為之一者，處一年以下有期徒刑、拘役或科或併科五千元以
下罰金：
一  違反第六條之規定，以手工製造菸類'酒類或變造專賣機關製造之菸類、酒類者
    。
二  違反第七條之規定，種植菸草、製造酒類之白粞、紅粞、酒母或專供製造菸酒所
    用之機械、捲菸紙，印製菸酒之商標包裝紙，或其他憑證者。
三  違反第八條之規定者。
四  違反第九條之規定，設置菸草試驗場、菸葉乾燥室或其他專供菸草產製之一切設
    備者。
五  違反第三十條之規定，販賣或轉讓未貼專賣憑證之菸類或酒類者。
臺灣省內菸酒專賣暫行條例第三十條第一項：
未貼專賣憑證之菸類及酒類，不得販賣、持有或轉讓。


司法院資訊處製作；財團法人民間司法改革基金會備份。
